【裁判字號】    95,重訴,331
【裁判日期】    950706
【裁判案由】    侵權行為損害賠償
【裁判全文】
臺灣臺北地方法院民事判決             95年度重訴字第331號
    原      告  甲○○
    訴訟代理人  薛銘鴻律師
                林麗芬律師
    被      告  乙○○
                          35.
上列當事人因被告過失致重傷案件，經原告提起刑事附帶民事訴
訟，請求侵權行為損害賠償事件，經本院刑事庭裁定移送前來，
本院於民國95年6月21日言詞辯論終結，判決如下：
    主  文
被告應給付原告新台幣陸佰壹拾伍萬捌仟貳佰玖拾陸元及自民國
九十五年六月二日起至清償日止，按年息百分之五計算之利息。
原告其餘之訴駁回。
訴訟費用由被告負擔五分之三，餘由原告負擔。
本判決原告勝訴部分，於原告以新台幣貳佰零伍萬元為被告供擔
保後，得假執行。
原告其餘假執行之聲請駁回。
    事實及理由
甲、程序方面：
一、本件被告未於言詞辯論期日到場，核無民事訴訟法第386 條
    各款所列情形，爰依原告之聲請，由其一造辯論而為判決。
二、按訴狀送達後，原告不得將原訴變更或追加他訴，但擴張或
    減縮應受判決事項之聲明者，不在此限，民事訴訟法第255
    條第1項第3款定有明文。經查，本件原告於民國92 年9月18
    日起訴時請求被告給付新台幣（下同）9,840,880 元及自起
    訴狀繕本送達翌日起至清償日止，按年息5%計算利息，嗣於
    95年3月31日將請求金額減縮為9,273,363元，其後又於95年
    4 月12日將其請求金額擴張為9,708,114元，並於95年6月21
    日將利息起算點減縮自準備書狀送達翌日即95年6月2日起至
    清償日止，按年息5%計算，揆諸前開規定，應予准許，合先
    敘明。
乙、實體方面：
一、原告起訴主張：被告於92 年2月27日下午4時5分許，駕駛車
    號EO-4555 號自小客車，沿台北市○○街西向東方向行駛，
    疏未注意車前狀況，貿然以時速50至60公里之高速行駛，適
    對向車道由訴外人黃志豪酒後駕駛車號AY-2967 號自小客車
    ，疏未注意迴車前應暫停顯示左轉燈或手勢，並注意來車及
    行人，始得迴轉，驟以時速60公里至70公里高速，在台北市
    ○○街500 號前迴轉，致車身失控擦撞安全島，而與被告駕
    駛上開車輛發生碰撞，被告車輛再往右前方衝撞站立在因機
    械故障而併排停放在第4、5車道間之車號9U-187號營業大客
    車後方之原告，致伊受有右側股骨幹開放性粉碎性骨折、腹
    部鈍傷、上腸胃道出血及毀敗右肢功能之右小腿膝下創傷性
    截肢之重傷害。伊遭逢此事故，已支付醫療費用24,751元及
    裝配義肢41萬元，且因傷減少勞動能力達76.9% ，以事發當
    時39歲算至60歲共21年，依霍夫曼計算法扣除中間利息後，
    減少勞動能力之損害為7,283,363元，以及慰撫金200萬元，
    共計9,718,114元。雖伊前與共同侵權行為人黃志豪在本院9
    4年度重訴字第1335號以200萬元達成訴訟上和解，但伊並無
    免除被告債務之意，僅扣除黃志豪已給付之1 萬元，爰依民
    法第184條1 項、第193條第1項及第195條規定，請求被告給
    付9,708,114元等情。並聲明：(一)被告應給付原告9,708,114
    元及自95年6月2日起至清償日止，按年息5%計算之利息。(二)
    願供擔保聲請宣告假執行。
二、被告未於言詞辯論期日到場，亦未提出書狀作何聲明或陳述
    。
三、查被告於上開時、地，駕駛車號EO-4555 號自小客車，沿台
    北市○○街西向東方向，貿然以50公里至60公里超速行駛，
    疏未注意對向前方迴轉道處，適有黃志豪駕駛車號AY-2967
    號自小客車，亦疏未注意暫停並顯示左轉燈光或手勢，驟以
    時速60公里至70公里之高速迴轉，致車身不慎擦撞安全島失
    控，而與避煞不及之被告車輛碰撞後，致被告車輛往同向右
    前方衝撞站立在因機件故障併排停放在第4、5車道之上開營
    業大客車後方之原告，致原告受有右側股骨幹開放性粉碎性
    骨折、右側髖骨骨折、左側脛腓骨幹骨折、側髖骨骨折、腹
    部鈍傷、上腸胃道出血以及右小腿膝下創傷性截肢等重傷害
    ，而涉犯過失致重傷罪嫌，業經本院刑事庭以94年度交易緝
    字第11號判處有期徒刑4月，如易科罰金以3 百元折算1日確
    定在案等情，亦經本院依職權調閱上開刑事案卷查核屬實，
    並有上開刑事判決書在卷可參（見94 年度北調字第652號卷
    ）。又被告本應隨時注意車前狀況，並採取必要之安全措施
    ，而當時天氣晴朗、有日間自然光線、路面乾燥無缺陷、無
    障礙物且視距良好，並無不能注意之情事，竟疏未注意，貿
    然以時速50公里以上之速度行駛，致避煞不及而與對向由黃
    志豪駕駛高速迴車不慎擦撞安全島之車輛發生，再往前衝撞
    原告成傷，則被告與黃志豪同有過失，且皆為肇事之主因，
    自與原告所受傷害間，具有相當因果關係甚明。
四、按不法侵害他人之身體或健康者，對於被害人因此喪失或減
    少勞動能力或增加生活上之需要時，應負損害賠償責任。又
    不法侵害他人之身體、健康、名譽、自由、信用、隱私、貞
    操，或不法侵害其他人格法益而情節重大者，被害人雖非財
    產上之損害，亦得請求賠償相當之金額，民法第193條第1項
    、同法第195條第1項前段分別定有明文。原告主張其因被告
    之侵權行為，致受有支付醫療費用、裝配義肢、減少勞動能
    力及非財產上損害，共計9,718,114元。然查：
  (一)本件原告所受之損害金額：
  1.原告因本件車禍支出醫療費用共計81,132元，原告僅請求其
    中24,751元，以及裝配義肢費用41萬元，業據提出馬偕紀念
    醫院繳費證明及萬德義肢公司證明書在卷可參（見92年度交
    附民字第218 號影印卷），堪信為真實。又原告因本件車禍
    受有右下肢創傷性膝截肢，符合勞工保險條例第53條附表勞
    工保險殘廢給付標準表所載第135項之第6級殘廢，喪失勞動
    能力76.9%，而原告係53年4月18日生，於本件事故發生時尚
    未滿39歲，依當時年收入648, 000元，從39歲算至60歲之勞
    動年數共21年，按霍夫曼計算法扣除中間利息，原告喪失勞
    動能力之損失為7,028,129元〈計算式：648,000×0.769 ×
    14.00000000（霍夫曼係數）＝7,028,129，元以下四捨五入
    〉，則原告請求此部分喪失勞動能力損失，為有理由，逾此
    部分請求，為無理由，應予駁回。
  2.次按慰撫金之賠償須以人格權遭遇侵害，使精神上受有痛苦
    為必要，其核給之標準固與財產上損害之計算不同，然非不
    可斟酌雙方身分資力與加害程度，及其他各種情形核定相當
    之數額，最高法院51 年台上字第223號判例意旨可參。查原
    告原從事汽車修復工作，因本件事故除造成其個人右腿截肢
    ，終身殘疾之永遠傷害外，更造成其無法如往昔工作負擔家
    計，身心所受煎熬痛苦及壓力，以及被告肇事後未能主動與
    原告洽商和解，甚且逃避刑事追訴遭通緝歸案等情狀，認原
    告非財產上損害請求以180 萬元為宜，逾此數額請求，即無
    可採。
  3.基此，原告請求醫療費用24,751元、裝配義肢費用41萬元、
    勞動能力損失7,028,129元及非財產上損失180萬元，共計9,
    262,880元（計算式：24,751＋410,000＋7,028,129＋1,800
    ,000 ＝9,262,880），自無不合，應予准許，逾此部分請求
    ，即無理由。
(二)、再按損害之發生或擴大，被害人與有過失者，法院得減輕賠
    償金額或免除之，民法217條第1項定有明文，此項規定之目
    的，在謀求加害人與被害人間之公平，故在裁判上得以職權
    減輕或免除之，最高法院85年台上字第1756號判例決足參。
    查證人即營業大客車駕駛陳錦明於本院刑事庭審理時證稱：
    原告正在營業大客車後方檢修車輛時，突遭肇事車輛自後撞
    擊等語，可見原告亦違反道路交通安全規則第140條第3款關
    於任何人不得利用道路為工作場所之規定，擅在第4、5車道
    檢修營業大客車，致遭先與黃志豪車輛發生碰撞之被告車輛
    衝撞夾擊在營業大客車後方，足見原告對本件交通事故之發
    生亦為肇事次因，是原告辯稱：伊甫走至營業大客車後方，
    尚未進行檢修工作，即遭追撞受傷云云，顯與實情不合，自
    無足採。是本院審酌被告與黃志豪上開之違規行為為本件肇
    事主因，原告利用道路檢修車輛為本件肇事次因，則被告與
    黃志豪就本件車禍應共負10分之 9之過失責任，原告應負10
    分之 1之過失責任。則依本院審酌認原告有理由之上開費用
    ，折算原告與有過失比率後，原告得向被告請求金額為8,33
    6,592元（計算式：9,262,880×0.9=8,336,592）。
五、另按數人共同不法侵害他人之權利者，連帶負損害賠償責任
    ，民法第185條第1項定有明文。又按債權人向連帶債務人中
    之一人免除債務，而無消滅全部債務之意思表示者，除該債
    務人應分擔之部分外，他債務人仍不免其責任，民法第276
    條第1 項定有明文。依此規定，債權人向連帶債務人中之一
    人免除債務，而無消滅全部債務之意思表示者，就該債務人
    應分擔之部分，他債務人亦可同免其責任。故他債務人向債
    權人為給付時，得扣除該債務人應分擔之部分（最高法院82
    年度台上字第743 號判決意旨參照）。查原告先前與本件共
    同侵權行為人黃志豪以200 萬元達成訴訟上和解，此有和解
    筆錄在卷可稽（見本院卷第13頁），並經調閱本院94年度重
    訴字第1355號卷查核屬實，惟原告陳明該和解並無免除被告
    債務之意，則被告僅得就黃志豪應分擔部分同免責任，是本
    件原告得請求賠償金額為8,336,592 元，依被告與黃志豪分
    擔本件損害額各二分之一數額為4,168,296元，則原告以200
    萬元與黃志豪和解，免除其應分擔2,168,296 元部分（計算
    式：4,168,296－2,000,000＝2,168,296 ），被告亦同免其
    責，故被告所受請求金額自得扣除該免除數額，再扣除原告
    自承黃志豪已清償之1 萬元部分，則原告請求被告賠償金額
    為6,158,296元（計算式：8,336,592－2,168,296－10,000
    ＝6,158,296），為有理由。
六、綜上所述，原告本於侵權行為法則，請求被告給付6,158,29
    6元及自被告收受準備書狀繕本翌日（即95 年6月2日，見本
    院卷第39頁）起至清償日止，按年息5%計算之利息，為有理
    由。逾此部分請求，則屬無據，應予駁回。又原告陳明願供
    擔保聲請宣告假執行，關於其勝訴部分，核無不合，爰審定
    相當之擔保金額准許之；至其敗訴部分，假執行之聲請失其
    附麗，應予駁回。
七、訴訟費用負擔依據：民事訴訟法第79條。
中    華    民    國    95    年    7     月    6     日
                        民事第一庭法官  傅中樂
以上正本係照原本作成。
如對本判決上訴，須於判決送達後20日內向本院提出上訴狀。
中    華    民    國    95    年    7     月    6     日
                                書記官  葉志昭


司法院資訊處製作；財團法人民間司法改革基金會備份。
